臺灣高等法院臺中分院刑事判決　　　　95年度上易字第1198號
上　訴　人　臺灣臺中地方法院檢察署檢察官
上　訴　人
即　被　告　乙○○
上　訴　人
即　被　告　丙○○（即鐘文君）
選任辯護人　李進建　律師
選任辯護人　鐘登科　律師
上列上訴人等因被告等家庭暴力防治法之傷害案件，不服臺灣臺
中地方法院95年度易字第379號中華民國95年7月28日第一審判決
（起訴案號：臺灣臺中地方法院檢察署94年度偵字第17634號）
，提起上訴，本院判決如下：
    主  文
上訴駁回。
乙○○、丙○○各緩刑貳年。
    事  實
一、乙○○與丙○○（即鐘文君，於95年5月2日改名）為夫妻關
    係，其2人間具有家庭暴力防治法第3條第1款之家庭成員關
    係，2人相處不睦，雙方常因細故發生口角及爭執，乙○○
    竟基於傷害之概括犯意，分別於：(一)94年2月6日晚上某時，
    在臺中市○區○○里○○路295號住處，以徒手推壓丙○○
    ，致丙○○倒地並受有右手背傷口2×3公分、右肘瘀青1.5
    ×1.5公分、左前臂瘀青1.5×1.5公分及小腿瘀青2×3公分
    等傷害；(二)94年3月4日22時左右，在前開臺中市○區○○里
    ○○路295號住處，以徒手毆打丙○○，並造成丙○○受有
    左頭部頭皮血腫4×3公分、前頸部紅色瘀傷分別為3×2公分
    及2×2公分等傷害；(三)94年3月26日15時至16時許，在臺中
    市○區○○里○○路295號住處，雙方因乙○○要拿丙○○
    所使用車輛之車鑰匙開車門一事發生爭執並爭奪車鑰匙，乙
    ○○即以徒手推丙○○，致丙○○倒地並受有四肢多處挫傷
    ，丙○○並因此發生妊娠32週併早期子宮收縮情形；(四)於94
    年6月19日13時至14時許，在臺中市○○街107巷2之2號3樓
    住處，以徒手毆打丙○○，並造成丙○○受有4肢多處小挫
    瘀傷之傷害。
二、丙○○基於傷害之犯意，於94年3月26日15時至16時許，在
    臺中市○區○○里○○路295號住處前，因與乙○○發生前
    開爭奪車鑰匙之爭執，即以嘴咬乙○○之右手，造成乙○○
    受有右前臂6×4公分腫脹，內含3×105公分瘀擦傷之傷害。
三、案經乙○○、丙○○分別訴由臺中市警察局第二分局報請臺
    灣臺中地方法院檢察署檢察官偵查起訴。
    理  由
一、按被告以外之人於審判外向法官所為之陳述，得為證據，刑
    事訴訟法第159條之1第1項定有明文。查證人阮燦澤於原審
    家事法庭審理時所為之陳述，固為審判外之陳述而屬傳聞證
    據，惟係於審判外向法官所為之陳述，揆諸上開規定，證人
    阮燦澤於審判外之陳述，有證據能力，合先敘明。
二、訊據上訴人即被告（下稱被告）乙○○固坦承有於94年3月4
    日、6月19日與被告丙○○發生爭執，並造成被告丙○○受
    傷之事實，惟否認其有於94年2月6日及94年3月26日毆打被
    告丙○○之犯行，辯稱小挫瘀傷之傷害並不是被打造成的云
    云。上訴人即被告（下稱被告）丙○○固坦承有於94年3月
    26 日以嘴咬被告乙○○成傷之情形，惟否認有何傷害之犯
    意，辯稱伊基於自我防衛才咬被告乙○○云云。經查：
  (一)被告乙○○於94年3月4日、6月19日在前開地點毆打丙○○
    ，並造成丙○○受有前開傷害之事實，業據被告乙○○供承
    明確，並經證人即被告丙○○於原審審理時證述綦詳，又證
    人阮燦澤於原審家事法庭94年度家護字第788號通常保護令
    審理時亦結證稱：94年暑假前某日下午，被告丙○○來說要
    借電話報警，其有聽到被告丙○○在報警電話中有說到被告
    乙○○毆打他等語明確，並有原審94年度家護字第788號通
    常保護令裁定正本影本及診斷證明書2份在卷可稽，足見被
    告乙○○確有於上開時間、地點毆打被告丙○○成傷之犯行
    。
  (二)被告乙○○於94年2月6日、3月26日毆打被告丙○○成傷之
    事實，業據丙○○於原審審理時證述明確，並有診斷證明書
    3份附卷足憑，且被告丙○○於94年3月26日與乙○○發生肢
    體衝突後，旋於94年3月28日因發生妊娠32週併早期子宮收
    縮情形而就醫住院接受診療，堪信被告丙○○指述2人間當
    日有肢體拉扯等語非虛。被告乙○○此部分傷害犯行亦堪認
    定。
  (三)被告丙○○於上開時間、地點與被告乙○○因拿車鑰匙開車
    門一事發生爭執衝突時，以嘴咬乙○○成傷之事實，業據證
    人乙○○於本院審理時證述明確，且有診斷證明書1份及照
    片2張附卷可憑。被告丙○○雖辯稱伊係遭被告乙○○抓住
    雙手，為掙脫而咬被告乙○○云云，惟依該診斷證明書記載
    內容及照片觀之，被告乙○○所受傷害為右前臂6×4公分腫
    脹，內含3×1.5公分瘀擦傷之傷害，傷勢並非在手臂內側，
    即出口咬人之丙○○當時應係站在乙○○身體右側處，而非
    在被告乙○○身體左側。倘被告丙○○所述其係遭被告乙○
    ○抓住雙手，為掙脫而咬被告乙○○一節為真，則以被告2
    人當時所處之相對位置細究結果，其2人如係面對面之情形
    下，丙○○雙手被乙○○抓住時，丙○○應會直接就最接近
    之部位即乙○○之手臂內側咬下，乙○○遭受傷害之位置應
    在手臂內側；又乙○○如從丙○○身體後方抓住丙○○雙手
    ，以丙○○當時懷孕32週之體態，其大腹便便，行動不便，
    應難以回身以嘴咬乙○○之右前臂，被告丙○○此部分指述
    之情節，與被告乙○○所受傷害之事實不符，難以採信，應
    以被告乙○○所述當天係其已拿車鑰匙準備開車門時始遭被
    告丙○○咬傷等情，始與乙○○所受傷勢相符，則被告乙○
    ○當天已拿車鑰匙準備開車門，始遭被告被告丙○○咬傷，
    彼時被告乙○○並未實施任何不法侵害行為，被告丙○○主
    張其為正當防衛云云，自無可採。
  (四)綜上所述，本案事證明確，被告2人上開犯行均堪認定。
三、按刑法及刑法施行法業於94年2月2日總統以華總一義字第
    0940一義字第09400014901號令修正公布，並於95年7月1日
    施行（下稱新刑法，修正前刑法下稱舊刑法），如附表所示
    之條文均有修正，參酌最高法院95年5月23日刑事庭第8次會
    議決議及95年11月7日第21次刑事庭會議95年刑議字第6號決
    議，新刑法第2條第1項之規定，係規範行為後法律變更所生
    新舊法律比較適用之準據法，於新刑法施行後，應適用新刑
    法第2條第1項之規定，為「從舊從輕」之比較。經比較後，
    理由及結果均詳如附表所示。核被告2人所為，均係犯刑法
    第277條第1項之傷害罪。被告乙○○所犯4次傷害罪，時間
    緊接、所犯構成要件相同之罪名，顯係基於概括犯意所為，
    為連續犯，應依修正前刑法第56條規定，論以1罪，並加重
    其刑。
四、原審以被告2人罪證明確，適用刑法第2條第1項前段、修正
    前刑法第56條、刑法第277條第1項、修正前刑法第41條第1
    項前段，罰金罰鍰提高標準條例第1條前段、修正前罰金罰
    鍰提高標準條例第2條之規定，並審酌被告2人為夫妻關係，
    其等未圖努力經營家庭生活，僅因細故，即彼此傷害對方，
    且嗣後未能達成和解，及雙方之品行、本案犯罪手段等一切
    情狀，判處被告乙○○有期徒刑4月、丙○○拘役10日，並
    分別諭知易科罰金之折算標準，核其認事用法俱無不當，量
    刑亦稱允洽。檢察官據告訴人請求而提起上訴指摘原審判決
    量刑太輕，被告乙○○上訴指摘原審量刑太重、被告丙○○
    仍執前詞，否認有傷害之故意云云，經核非有理由，應駁回
    其等之上訴。
五、又被告2人前均未曾因故意犯罪受有期徒刑以上刑之宣告，
    此有臺灣高等法院被告前案紀錄表附卷可證，其2人本件犯
    罪之原因係相處不睦，在婚姻生活中時生爭執，惟被告2人
    犯後已達成和解，並已協議離婚，經過此次之判刑後，當知
    深慮惕勵，不致有再犯之虞，等其所受宣告之刑，本院認以
    暫不執行為適當，依法各予宣告緩刑2年（依最高法院95年
    第8次刑事庭會議決議：犯罪在新法施行前，新法施行後，
    緩刑之宣告，應適用新法第74條之規定，故本件並無比較新
    舊法適用之問題）。
據上論斷，應依刑事訴訟法第368條，刑法第74條第1項第1款，
判決如主文。
本案經檢察官甲○○到庭執行職務。
中　　華　　民　　國　　96　　年　　1 　　月　　11　　日
              刑事第七庭  審判長法　官　林　榮　龍
                                法　官　李　平　勳
                                法　官　鄭  永  玉
上列正本證明與原本無異。
不得上訴。
                                書記官　　瑞  芳
中　華　　民　　國　　96　　年　　1 　　月　　11　　日
附表
┌─┬─────────────────────────┬────────┐
│編│修正事項與修正前後之法條內容                      │　比較結果      │
│號│                                                  │                │
├─┼─────────────────────────┼────────┤
│一│(一)修正事項：連續犯。                              │修正後之規定，  │
│  │(二)修正前第56條：「連續數行為而犯同一之罪名者，　以│並非有利於被告  │
│  │　一罪論。但得加重其刑至2分之1。」                │                │
│  │(三)修正後：廢除修正前刑法第56條連續犯之規定。      │                │
├─┼─────────────────────────┼────────┤
│二│(一)修正事項：易科罰金。　　　                      │同上　          │
│  │(二)修正前第41條第1項前段：「犯最重本刑為5年以下有  │                │
│  │  期徒刑以下之刑之罪，而受6個月以下有期徒刑或拘役 │                │
│  │  之宣告，因身體、教育、職業、家庭之關係或其他正當│                │
│  │  事由，執行顯有困難者，得以1元以上3元以下折算1日 │                │
│  │  ，易科罰金。」                                  │                │
│  │(三)修正後第41條第1項前段：「犯最重本刑為5年以下有  │                │
│  │  期徒刑以下之刑之罪，而受6個月以下有期徒刑或拘役 │                │
│  │  之宣告者，得以新臺幣1千元、2千元或3千元折算1日  │                │
│  │  ，易科罰金。」                                  │                │
├─┼─────────────────────────┴────────┤
│結│依現行刑法第2條第1項：「行為後法律有變更者，適用行為時之法律。但行為│
│　│後之法律有利於行為人者，適用最有利於行為人之法律。」之從舊從輕規定，│
│論│因修正後刑法對被告並非有利，故仍應依刑法第2條第1項前段之規定，適用修│
│　│正前之刑法相關規定。                                                │
└─┴──────────────────────────────────┘
